臺灣南投地方法院民事裁定
110年度監宣字第197號
聲  請  人  石梅珍  

相  對  人  石梅玲  


關  係  人  石志祥  

關  係  人  石梅花  


上列聲請人對於相對人聲請監護宣告事件，本院裁定如下：
    主    文
一、宣告石梅玲（女，民國00年0月00日出生，身分證統一編號
    ：Z000000000號）為受輔助宣告之人。
二、選定石梅珍（女，民國00年0月00日出生，身分證統一編號
    ：Z000000000號）為受輔助宣告人石梅玲之輔助人。
三、程序費用由受輔助宣告人石梅玲負擔。
    理    由
一、聲請意旨略以：聲請人為相對人石梅玲之胞姊，相對人自民
    國89年9月22日經鑑定已取得中度身心障礙證明，其認知功
    能退化，致不能為意思表示或受意思表示，或不能辨識其意
    思表示之效果；爰依法聲請准予對相對人為監護宣告，並選
    定聲請人為監護人，指定關係人石志祥為會同開具財產清冊
    之人等語。
二、按法院對於監護宣告之聲請，認為未達應受監護宣告之程度
    ，而有輔助宣告之原因者，得依聲請或依職權以裁定為輔助
    之宣告。家事事件法第174條第1項定有明文。次按，對於因
    精神障礙或其他心智缺陷，致其為意思表示或受意思表示，
    或辨識其意思表示效果之能力，顯有不足者，法院得因本人
    、配偶、四親等內之親屬、最近1年有同居事實之其他親屬
    、檢察官、主管機關或社會福利機構之聲請，為輔助之宣告
    。又受輔助宣告之人，應置輔助人。輔助人及有關輔助之職
    務，準用民法第1111條至第1111條之1規定。法院為輔助之
    宣告時，應依職權就配偶、四親等內之親屬、最近一年有同
    居事實之其他親屬、主管機關、社會福利機構或其他適當之
    人選定一人或數人為輔助人。而法院選定輔助人時，應依受
    輔助宣告之人之最佳利益，優先考量受輔助宣告之人之意見
    ，審酌一切情狀，並注意下列事項：一、受輔助宣告之人之
    身心狀態與生活及財產狀況。二、受輔助宣告之人與其配偶
    、子女或其他共同生活之人間之情感狀況。三、輔助人之職
    業、經歷、意見及其與受輔助宣告之人之利害關係。四、法
    人為輔助人時，其事業之種類與內容，法人及其代表人與受
    輔助宣告之人之利害關係。民法第15條之1第1項、第1113條
    之1、第1111條、第1111條之1亦定有明文。
三、經查，聲請人主張之事實，業據其提出相對人之中華民國身
    心障礙證明影本、財團法人南投縣私立德安啟智教養院出具
    之安置教養證明書影本、戶籍謄本、親屬系統表、同意書等
    件為證；另本院審驗相對人之心神狀況，於鑑定人即竹山秀
    傳醫院劉彥良醫師前訊問相對人，相對人對於本院之詢問其
    姓名、母親姓名、兄弟姊妹之姓名、怎麼來到醫院等問題固
    能正確回答，惟對於其生日、父親姓名、現與何人同住、早
    餐吃什麼、簡單個位數計算則不能正確回答，可見其認知辨
    識及為意思表示之能力已有所欠缺；又經該院鑑定結論略以
    ：綜合相對人過去之生活史、疾病史及相關身體檢查，認為
    相對人是中度智能障礙患者，雖可與人溝通，但認知思考功
    能明顯不足，對外界事物之知覺理會及判斷能力明顯不足。
    故符合因精神障礙或其他心智缺陷，致其為意思表示或受意
    思表示，或辨識其意思表示效果之能力，顯有不足者等語，
    有該院111年1月18日111竹秀管字第1110097號函檢之監護宣
    告鑑定報告書1份在卷足憑。是以，綜合上開精神鑑定結果
    及相對人接受本院訊問之情狀，本院認相對人之精神狀態，
    尚非完全不能為意思表示或受意思表示，亦非完全不能辨識
    其意思表示之效果，故未達應受監護宣告之程度，惟其為意
    思表示或受意思表示，或辨識其意思表示效果之能力，因受
    失智症之影響，致其認知功能不佳，而顯有不足之情形。從
    而，聲請人雖聲請對相對人為監護宣告，惟依相對人目前之
    狀況，以輔助宣告為當，爰依職權為輔助宣告之諭知。
四、關於選定輔助人部分：
    本院審酌相對人前未訂有意定監護契約，其無配偶及子嗣，
    父母均已死亡，而聲請人為相對人之胞姊，其健康及經濟狀
    況尚可，有意願出任輔助人一職，且除石梅芬於另案受聲請
    監護宣告仍審理中，其他兄弟姊妹即關係人石志祥、石梅花
    均同意由聲請人擔任監護人，而卷內亦無其他不適任之情事
    。綜上，堪認由聲請人擔任輔助人，符合相對人之最佳利益
    ，爰選定聲請人為相對人之輔助人。
五、又聲請人雖同時提出會同開具財產清冊之人選即關係人石志
    祥，然由民法第15條之2規定可知，受輔助宣告之人並未喪
    失行為能力，且依法並未完全剝奪其財產處分權。再參酌同
    法第1113條之1規定，並無準用同法第1094條、第1099條及
    第1099條之1、第1103條第1項之規定，亦即受輔助宣告人之
    財產，不由輔助人管理，輔助人對於受輔助宣告人之財產，
    並無規定須與經法院或主管機關所指定之人會同開具財產清
    冊。本件相對人之精神或心智狀況尚未達監護宣告之程度，
    而由本院對相對人為輔助之宣告，業如前述，揆諸上開說明
    ，本件毋庸指定會同開具財產清冊之人，附此敘明。
六、程序費用負擔之依據：家事事件法第177條第2項、第164條
    第2項。
中　　華　　民　　國 　111　　年　　1　　月　　26　　日
                家事法庭    法  官  黃立昌
以上正本係照原本作成。
如對本裁定抗告，須於裁定送達後10日之不變期間內，向本院提
出抗告狀，並繳納抗告費新臺幣1,000元。
中　　華　　民　　國 　111　　年　　1　　月　　26　　日
                            書記官　古紘瑋